【裁判字號】    97,訴,551
【裁判日期】    971104
【裁判案由】    毒品危害防制條例
【裁判全文】
臺灣桃園地方法院刑事判決               97年度訴字第551號
公  訴  人  臺灣桃園地方法院檢察署檢察官
被      告  甲○○
                    現在臺灣新竹監獄執行
選任辯護人  蔡宏修律師
上列被告因違反毒品危害防制條例案件，經檢察官提起公訴（97
年度偵字第1956號），本院判決如下︰
    主  文
甲○○販賣第一級毒品，處有期徒刑拾陸年。
扣案之海洛因伍包（與扣案與未於本案沒收之海洛因壹小包合計
共淨重壹佰陸拾捌點參肆公克）均沒收銷燬之。
    事  實
一、甲○○曾於民國81年間因運輸煙毒海洛因來台、非法吸用煙
    毒海洛因，經本院於81年8 月31日判處有期刑15年、3 年6
    月，應執行有期徒刑18年確定，本院又於97年3 月31日以97
    年度聲減字第410 號裁定後者減刑為有期徒刑1 年9 月，與
    前者應執行有期徒刑16年5 月，其刑期起算日為81年12月23
    日，於90年3 月20日假釋出監，須至98年9 月4 日始假釋期
    滿，於94年間更行施用第二級毒品安非他命，經本院先後裁
    定送觀察勒戒、強制戒治，其前之假釋亦經撤銷，現正服假
    釋經撤銷後之殘刑（不構成累犯）。其已有上開運輸煙毒之
    重刑前科，且在假釋期間中，猶不知悔改，復基於販賣第一
    級毒品海洛因之犯意，於民國95年11月20日晚間某時，在桃
    園縣桃園市○○路某處，向姓名年籍不詳綽號「文哥」之人
    購入第1 級毒品海洛因塊5 包（毛重共166. 5公克）後，將
    之藏放在臺北縣新店市○○路○ 段118 號9 樓之2 居處，預
    供販賣予不詳人士以牟利。經警對甲○○之同居女友陳雨沁
    使用之0000000000門號實施監聽，發現陳雨沁有向他人購得
    海洛因再轉賣牟利之嫌疑，乃於95年11月21日下午1 時10
    分許，持臺灣臺北地方法院核發之搜索票在臺北縣新店市○○路○ 段118 號9 樓之2 實施搜索，在客廳沙發背後扣得第
    1 級毒品海洛因塊5 包（共毛重166.5 公克）、在客廳茶几
    下方扣得分裝吸管1 支、分裝杓1 支、陳雨沁所有之大麻1
    包（毛重0.4 公克）、陳雨沁所有之0000000000門號行動電
    話1 支、在甲○○之背包內扣得不明帳單1 張、在臥室地板
    上扣得陳雨沁所有之大麻煙斗1 支、安非他命1 小包（毛重
    1.1 公克）、海洛因殘渣袋2 只、海洛因粉末1 小包（毛重
    2.1 公克）（該包海洛因與上開5 包海洛因共淨重168.34
    公克，純度為74.82%）、陳雨沁所有之0000000000門號行動
    電話1 支（除註明為陳雨沁所有者外，餘均為甲○○所有）
    。
二、案經臺北市政府警察局移送臺灣臺北地方法院檢察署呈請臺
    灣高等法院檢察署檢察長令轉臺灣桃園地方法院檢察署檢察
    官偵查起訴。
    理  由
壹、證據能力之判斷：
一、按當事人、代理人或辯護人於法院調查證據時，知有第159
    條第1 項不得為證據之情形，而未於言詞辯論終結前聲明異
    議者，視為有前項之同意，刑事訴訟法第159 條第2 項定有
    明文。
二、被告甲○○及其辯護人對於本院認定犯罪事實所引用之證據
    方法，均未爭執證據能力，本院審酌其作成時之情況，認為
    並無不適當之情事，均得作為證據。
貳、認定事實所憑之證據及理由：
一、訊據被告甲○○固承認扣案之海洛因塊5 包（共毛重166.5
    公克）係其所購得，然矢口否認涉有販賣海洛因之犯行，辯
    稱：伊施用海洛因之癮頭大，再加上零買的風險大，所以才
    以95萬元向綽號文哥之人一次購入該海洛因塊5 包，該等海
    洛因均是買來要供自己施用；扣案帳單1 紙是記載賭博金額
    之帳單云云。辯護人另辯以：被告之母丁○○曾於94年間出
    售新店市○○路○ 段105 巷10弄3 號2 樓之房屋，得款291
    萬元，另以新店市○○路133 巷11號1 樓房屋向大眾銀行貸
    款190 萬元、70萬元、60萬元，又以保單向新光人壽公司質
    借100 萬元，又以保單向南山人壽公司質借339000元，又向
    國泰人壽公司貸款60萬元，共計800 餘萬元，均交予獨子之
    被告花用，故被告有此一資力一次購入大量海洛因；被告於
    本案符合自首要件云云。惟查：
(一)、
(1)、被告固提出丁○○之房地買賣契約書、存摺內頁、不動產擔
    保借款合約、保單借款墊繳本息明細表、還款劃撥收據等資
    料，以證明丁○○確交予伊800 餘萬元使用，證人丁○○亦
    於本院證稱「（辯護人問：你兒子有沒有向你拿錢？什麼情
    形？）有，他須要錢的時候，我就向銀行辦理房貸、壽險貸
    款，他說他須要錢，我就給他錢，他向我拿錢沒有向我說他
    要做什麼，從90年他出獄回來開始有向我要錢，他說他要和
    朋友合夥做生意，我就拿房子去貸款，第一次向新光人壽貸
    款100 萬，第二次向新光人壽貸款190 萬元，第三次向大眾
    銀行貸款70萬，第四次向大眾銀行貸款60萬，還有向南山人
    壽用保單借了30幾萬元，也有向新光人壽用保單借過兩筆分
    別是59萬、9 萬多，也有向國泰人壽貸款60萬元，我還有賣
    一間北宜路的房子291 萬元有交給他，他總共向我拿了804
    萬元。」，然其卻稱被告向伊拿錢均沒有說明做何用途，被
    告說要幹什麼（未說明「幹什麼」）伊就給被告，可見其即
    有上開賣屋、貸款之事實，然竟將鉅款交予早已成年且年近
    40之被告，而從未問明被告需索鉅款何用，與常情相悖，辯
    護人辯稱此係因為被告為丁○○之獨子，以致有此云云，核
    無足採。再者，證人丁○○又證稱伊知道被告81年間即有吸
    毒的紀錄，又其證稱被告從事自由業，後又改稱從事服務業
    ，再改稱從事公關服務業，又稱伊不清楚被告在什麼地方做
    公關云云，且稱被告沒有拿錢奉養伊云云，可見丁○○對其
    子即被告接觸毒品之歷程知之甚明，而其對其子之無任何正
    當職業，亦心知肚明，再加諸其子從未拿錢奉養伊，在此一
    情形下，丁○○尤將鉅款一而再再而三交予被告，豈非欲至
    己子於毒品深淵而不可自拔，亦豈非將己之所有老本揮霍殆
    盡，甚至其之自住之房屋亦出賣、貸款，而無從養老、收屍
    之地步？明乎此，證人丁○○上開證詞，要屬附和被告及辯
    護人之辯詞之偽證之語，核無足採。復查，被告若果屢屢接
    受其母丁○○之上開鉅款，則其在未全數揮霍殆盡前或尚未
    全數將之用以購買毒品之前，必有將鉅款存入己之金融機構
    帳戶內或由丁○○直接匯入之動作，豈有每次均直接收、付
    鉅款之可能？然查，被告甲○○所開立之所有金融機構帳戶
    ，自95年6 月1 日起迄上開查獲之時止，合計最多僅有約6
    萬5000元之存款餘額，有5 年內金融帳戶開戶查詢資料、臺
    北富邦商業銀行、永豐商業銀行、慶豐商業銀行新店分行、
    合作金庫商業銀行新店分行、華南商業銀行城東分行、中華
    郵政股份有限公司函文暨附件各1 份附卷可稽，足證被告甲○○所辯靠其母丁○○交付之鉅款以購買毒品云云，並非事
    實。又依辯護人所提之丁○○向上開保險公司之貸、還款資
    料可知，丁○○均有正常償還貸款本、息之情形，若丁○○
    將全部之貸款所得均交付被告揮霍，即靠其理髮之收入又豈
    能償還上開眾多貸款之本息？再證人丁○○證稱其靠理髮，
    一月可收入8 萬元左右云云，若其所證為真，則以其每理一
    客人之頭髮收費200 元計算，其每日至少需掙得13位客人來
    店消費理頭髮，且不計算其開店之任何成本開支，始能一月
    收入8 萬元，尤可見其曲意迴護被告，出以偽證，亦在所不
    惜。
(2)、被告所傳喚之有利證人丙○○雖於本院證稱95年10月、11月
    被告在台北縣新店市○○路42巷54弄4 號的住處，叫朋友到
    那邊賭博，靠賭博有賺錢，那邊都賭很大，伊看被告的經濟
    狀況很好，還開LEXUS 的名車，穿著也是穿名牌衣服云云，
    然其既稱上開處所賭很大，卻又稱不知道被告輸贏多少，再
    被告既係找自己之朋友至其住處賭博，且丙○○又證稱通常
    係四、五個或五、六個人在賭，並非如職業賭場之糾結眾人
    及其資金賭博，則焉有可能「賭很大」？況證人丙○○又自
    承其每月薪水僅一、二萬元，則其更無可能參與上開大型賭
    博，而大型賭場最忌諱者厥為不相干之人參與，證人丙○○
    既無資力參與大型賭博，且其又自承不知被告與陳雨沁同居
    、亦不知該二人同居於何處、亦不曾到過該二人同居之臺北
    縣新店市○○路○ 段118 號9 樓之2 之住處，顯見其與被告
    並非熟稔，被告豈有可能動輒邀其至其所開設之大型賭場參
    觀或參與，是證人丙○○上開證詞，要屬偽證之詞，不足採
    信。被告及辯護人欲以證人丙○○之上開虛偽證詞以證明扣
    案之不明帳冊係因被告開設賭場賺得大筆現金之事實，殆無
    可能。
(二)、本案扣案之第一級毒品海洛因共5 包（與扣案而未於本案沒
    收之海洛因1 小包合計共淨重高達168.34公克），純度更高
    達為74.82%，有法務部調查局95年12月15日調科壹字第0952
    3049770 號鑑定通知書1 份附卷可稽，而一般海洛因之終端
    消費者僅得向毒品之中小盤商購得純度約15-20%之海洛因即
    得以施用而抵癮，被告既辯稱從無販賣海洛因云云，則其焉
    有可能認識毒品大盤商，而一次購得純度約高達74.82% 、
    重量如前述之海洛因共5 包？是被告辯稱其僅為海洛因之終
    端消費者云云，要無可採。又海洛因價格昂貴，若如被告所
    稱全部係其自己買來供自己施用，然大量海洛因長期保存不
    易，並且易於受潮，一般施用者，均係以少量多次購買，更
    況被告並無任何正當職業，亦無證據證明其有何收入，豈有
    任意揮霍其母之貸款之理。再被告雖辯稱：其海洛因毒癮甚
    大，每天要以抽香煙方式用施用3 公克，才會一次購買大量
    海洛因云云，惟依行政院衛生署管制藥品管理局93年12月22
    日管檢字第09300122 51 號函所示，海洛因最低致死劑量推
    估為200 毫克，若單次施用超過該劑量即有致命之可能，
    本件被告若果如其所辯每日要施用3 公克即3000毫克之海洛
    因，依扣案海洛因純度74.82%計算，其每日係施用約2244.6
    毫克之純質海洛因，已遠超過最低致命劑量，即便被告以抽
    香煙方式施用，仍遠超過最低致死劑量，是被告此部分辯解
    顯非可採。又被告苟須持續每日以抽香煙方式施用3 公克海
    洛因始能抵癮，則其尿液中海洛因之代謝物即嗎啡、可待因
    等物質之濃度每ng/ml 早已數萬以上，然依本院調得之臺灣
    臺北地方法院檢察署96年度毒偵字第7 號偵查卷宗第12頁之
    台灣尖端生技醫藥股份有限公司濫用藥物檢驗報告顯示，被
    告於95 年11 月21日為警查獲後採得尿液之所含嗎啡、可待
    因濃度僅各9400、1480ng/ml ，又一海洛因嚴重上癮者，為
    求有效快速抵癮，率皆以針筒直接注射方式施用海洛因，豈
    有不斷以抽香煙方式為之，被告所辯，與常情相反，亦可見
    被告係因根本無海洛因嚴重上癮，因之其身上無針筒疤痕可
    供檢警勘驗，故而辯稱均以抽方煙方式施用海洛因。非僅如
    此，被告於假釋期間之94年4 月14日至臺灣桃園地方法院檢
    察署接受採尿，驗得尿液呈甲基安非他命陽性反應，而鴉片
    類則屬陰性反應，此據本院調得臺灣桃園地方法院檢察署94
    年度毒偵字第3288號卷宗，卷內第6 頁附有台灣尖端生技醫
    藥股份有限公司濫用藥物檢驗報告可憑，更可見被告並無所
    稱之海洛因嚴重上癮之情形。酌上諸情，足徵被告販入上開
    純度甚高之大量海洛因之初即非單純供己施用，而係有出售
    牟利之意圖甚明。
(三)、有關毒品之非法交易，政府一向查禁甚嚴，且重罰不寬貸，
    衡諸常情，倘非有利可圖，行為人絕無平白甘冒遭重罰之風
    險為之，從而，舉凡其有償交易，除足反證其確另基於某種
    非圖利本意之關係外，通常尚難因無法查悉其賣出之差價，
    而諉無營利之意思，或阻卻販賣犯行之追訴（最高法院87年
    度台上字第3164號判決參照）。又販賣毒品之行為，並無一
    定之公定價格（屬於市場變動性所生之浮動價格），一般亦
    非可公然交易，無論係瓶裝或紙包抑或其他方式之包裝，均
    可以為任意分裝增減其重量或份量，且每次買賣之價格亦各
    有差異，隨供需雙方之資力或關係之深淺或需求之數量、貨
    源之充裕與否、販賣者對於資金之需求如何即殷切與否，以
    及各階段政府查緝之態度，進而為各種風險之評估，而有各
    種不同之標準，其價格並非一成不變。大盤毒品販賣者可從
    中盤、小盤不同買受者之各種「價差」或「量差」（即加入
    不同成分之物質，以減低純度、增加重量）中謀取暴利之方
    式或有差異，然其為圖利益而為非法販賣行為，則無二致。
    本案被告雖矢口否認販賣第一級毒品之行為，致無從認定其
    實際獲利如何，惟販賣毒品之人從價差或量差中牟利之方式
    雖異，然其販賣目的在意圖營利則同一，堪認被告購入海洛
    因之價格必較其售出之價格低廉，或以同一價格而減少海洛
    因之份量，而有從中賺取差額利潤圖利之意圖及事實，此應
    屬合於論理法則，且不違背社會通常經驗之理性判斷，是被
    告確有藉販賣第一級毒品而從中牟取利益之營利犯意甚明。
(四)、本案之查獲，係因警方對被告之同居女友陳雨沁使用之0000
    000000等門號實施監聽，發現陳雨沁有向他人購得海洛因再
    轉賣牟利之嫌疑，乃於95年11月21日下午1 時10分許，持臺
    灣臺北地方法院核發之搜索票在臺北縣新店市○○路○ 段
    118 號9 樓之2 實施搜索，在客廳沙發背後扣得第1 級毒品
    海洛因塊5 包（共毛重166.5 公克）、在客廳茶几下方扣得
    分裝吸管1 支、分裝杓1 支、陳雨沁所有之大麻1 包（毛重
    0.4 公克）、陳雨沁所有之0000000000門號行動電話1 支、
    在甲○○之背包內扣得不明帳單1 張、在臥室地板上扣得陳
    雨沁所有之大麻煙斗1 支、安非他命1 小包（毛重1.1 公克
    ）、海洛因殘渣袋2 只、海洛因1 小包（毛重2.1 公克）（
    該包海洛因與上開5 包海洛因共淨重168.34公克，純度為
    74.82%）、陳雨沁所有之0000000000門號行動電話1 支，此
    有臺灣板橋地方法院檢察署所核發之通訊監察書、監聽錄音
    光碟片、錄音帶及上開各扣案物品扣案可憑，亦有扣押物品
    目錄表附卷可稽，證人即承辦偵查員乙○○亦於本院審理時
    證述在案，其又證稱「（辯護人問：當你們拿搜索票進入時
    ，甲○○有無主動告知你們他有毒品及放置的處所讓你們順
    利查獲毒品，有無此事？）我們進入時，我們希望被告把他
    藏放的毒品主動提供給我們，我們警方人員先在客廳沙發椅
    座墊後面發現毒品，我們詢問被告甲○○這毒品是誰所有，
    他並沒有立即回答，所以才又問他女友陳雨沁，陳雨沁說毒
    品是甲○○所有，我們再問甲○○，甲○○就承認是他所有
    。」等語，是可見警方當時已經根據監聽所得線索當場查獲
    客廳沙發椅座墊後面之海洛因塊5 包（毛重共166. 5公克）
    ，而被告與陳雨沁二人又係搜索處所之居住者，陳雨沁已供
    稱該毒品係被告所有之後，被告始自承該毒品為其所有，是
    被告自無自首可言。再辯護人以證人乙○○證稱在警方埋伏
    之兩個小時之期間，搜索處所沒有人進出，即進而推論被告
    沒有販賣海洛因云云，即以短短二小時進而為此推論，殊嫌
    率斷。
(五)、被告為警扣獲之海洛因塊有5 包，另為警扣獲海洛因粉末1
    小包（毛重2.1 公克），被告辯稱該小包之海洛因是95年11
    月18日或19日在台北市公館向一名20幾歲男子以6 千元買來
    的，尚未施用完畢等語，本院衡諸該小包海洛因之狀態係粉
    末狀，與另扣得之海洛因5 包（共毛重166.5 公克）呈塊狀
    ，明顯不同，此外亦無他項證據證明上開海洛因粉末1 小包
    係連同海洛因塊5 包一併購得，尚無法認定上開粉末狀海洛
    因1 小包係被告意圖販賣營利而與海洛因塊5 包同時販入，
    併此敘明（檢察官亦未將該小包海洛因列入起訴範圍）。
綜上，被告上開所辯均無足採，並有上開海洛因塊5 包（與粉末
狀海洛因1 小包共淨重168.34公克，純度為74.82%）扣案可憑，
本件事證明確，被告犯行足堪認定。
二、按販賣毒品罪，並不以販入後復行賣出為必要，只須以營利
    為目的，將毒品販入或賣出，有一於此，其犯罪即告成立，
    此與意圖販賣而非法持有毒品罪，乃指意圖販賣而販入以外
    之原因而持有，嗣持有後始意圖販賣者，迥然不同（最高法
    院91年度台上字第2048號判決意旨參照）。被告在上開時、
    地，販入扣案之海洛因之初，既已有擬伺機轉售而從中牟利
    之意圖，則被告基於營利之目的販入上開毒品，其販賣第一
    級毒品之構成要件已然完成，縱其販入後未及賣出前，即為
    警查獲，亦無礙於該罪之成立。核被告所為，係犯毒品危害
    防制條例第4 條第1 項之販賣第一級毒品罪。被告雖販入之
    海洛因純度甚高、數量亦夥，然其販入後未及販出，本院認
    尚有情輕法重之感，即量處法定最輕刑，仍嫌過重，爰依刑
    法第59條之規定酌減其刑。審酌被告前已有一次運輸煙毒而
    遭處重刑之紀錄（見卷附臺灣高等法院被告前案紀錄表）而
    仍更犯本件販賣海洛因之罪，被告販入之海洛因重量如前述
    ，純度則高達74.82%，然幸未及出售即遭查獲，否則將對國
    人身心健康戕害非輕，兼衡犯後否認犯行，甚且妄圖經由親
    友之偽證以圖脫罪，顯無悔悟之心，態度欠佳等一切情狀，
    量處如主文所示之刑。扣案海洛因塊5 包（與粉末狀海洛因
    1 小包共淨重168.34公克，純度為74.82%），均應依毒品危
    害防制條例第18條第1 項前段規定沒收銷燬之。而扣案其他
    物品（包括粉末狀海洛因1 小包），或係陳雨沁所有或係被
    告所有，然均不能證明與本件販入或販出海洛因有關，爰不
    諭知沒收。
據上論斷，應依刑事訴訟法第299 條第1 項前段，毒品危害防制
條例第4 條第1 項、第18條第1 項前段，刑法第11條前段、第59
條，判決如主文。
本案經檢察官徐文豪到庭執行職務
中    華    民    國    97    年    11    月    4     日
              刑事第三庭    審判長法  官  謝順輝
                                  法  官  劉淑玲
                                  法  官  曾雨明
以上正本證明與原本無異。
如不服本判決，應於判決送達後10日內向本院提出上訴狀（應附
繕本），其未敘述上訴理由者，應於上訴期間屆滿後20日內補提
理由書狀於本院，上訴於臺灣高等法院。
                                  書記官  施春祝
中    華    民    國    97    年    11    月    4     日
本案論罪科刑法條：
毒品危害防制條例第4條第1項
製造、運輸、販賣第一級毒品者，處死刑或無期徒刑；處無期徒
刑者，得併科新臺幣 1 千萬元以下罰金。


司法院資訊處製作；財團法人民間司法改革基金會備份。
